臺灣臺南地方法院民事判決　　　　　　 93年度簡上字第139號
上　訴　人　甲○○
被 上訴 人　乙○○
上列當事人間請求侵權行為損害賠償事件，上訴人對於中華民國
93年11月2日本院臺南簡易庭93年度南簡字第823號第一審判決提
起上訴，經本院於94年8月9日言詞辯論終結，判決如下：
    主  文
原判決關於命上訴人給付超過新臺幣玖萬捌仟捌佰肆拾壹元本息
部分，及該部分假執行之宣告，暨除確定部分外訴訟費用之裁判
，均廢棄。
上開廢棄部分，被上訴人在第一審簡易之訴及假執行之聲請均駁
回。
其餘上訴駁回。
第一（除確定部分）、第二審訴訟費用由上訴人負擔三分之二，
餘由被上訴人負擔。
    事實及理由
一、被上訴人起訴主張：
  (一)被上訴人乙○○為大陸人士，民國90年12月20日與夫洪志奇
    結婚，被上訴人來台後與夫洪志奇同住於臺南市○○路○段
    173號，而因被上訴人婆婆年已逾80歲，乃雇用上訴人甲○
    ○在家中幫傭，惟91年8月28日被上訴人在家中為夫婿洪志
    奇整燙衣服，當時上訴人亦在家中做事，被上訴人因天氣炎
    熱乃將原吹向上訴人之電風扇轉向被上訴人，上訴人竟出口
    大罵「大陸豬滾回去，你是什麼東西」，「你本來就是大陸
    豬，陪人睡覺」等，並拿起煮菜之鐵鍋砸向被上訴人，更出
    手毆打被上訴人致受有左肩前方、兩膝、右手四指、左手及
    左肩後方多處瘀青及紅腫之傷害，並撕毀被上訴人當時身上
    所穿之衣物，被上訴人當場喊救命，被上訴人之夫聞聲上樓
    前來，上訴人更出言「以後你們都不要吃我煮的飯菜，否則
    我就在飯菜內下毒」，令被上訴人夫妻心生畏懼，而不敢在
    家中食用上訴人所煮食之飯菜。
  (二)事發後，被上訴人夫婿為將大事化小，小事化無，並未與上
    訴人計較，仍留上訴人在家中幫傭，然上訴人竟惡人先告狀
    ，對被上訴人提起傷害之告訴，經被上訴人勸說無效果，被
    上訴人不得已方對上訴人提起傷害告訴，且被上訴人在偵查
    中亦有數度表示願與上訴人和解，然上訴人均不與理會，後
    經鈞院以92年度南簡字第1097號簡易判決上訴人傷害，處拘
    役20日，如易科罰金以銀元300元折算1日確定在案，上訴人
    並附帶請求民事賠償要求賠償高達新臺幣（下同）365,046
    元，現已判決（鈞院民事庭92年度南簡字第2041號），上訴
    人於該案中亦極力表示願以合理之金錢賠償上訴人，然為上
    訴人悍然拒絕，被上訴人方再提起本訴訟。
  (三)核上訴人所為係犯刑法第277條第1項傷害罪，按民法第184
    條第1項前段規定：「因故意或過失，不法侵害他人之權利
    者，負損害賠償責任。」同法第195條第1項前段復規定：「
    不法侵害他人之身體、健康、名譽、自由、信用、隱私、貞
    操或不法侵害其他人格法益而情節重大者，被害人雖非財產
    上之損害，亦得請求賠償相當之金額。」綜前所述，被上訴
    人自得請求被告賠償：
    (1)醫療費用：人民幣1,404.8元，折合新臺幣為5,716元。
    (2)精神慰撫金：150,000元。上訴人無視被上訴人身為女主
      人，僅因細故即出手毆打被上訴人，同時扯破被上訴人衣
      服，案發後不但無悔意且又威脅被上訴人要在飯菜下藥，
      令被上訴人心生畏懼，精神上至為痛苦，故請求精神慰撫
      金150,000元。
  (四)依侵權行為損害賠償之法律關係，請求上訴人應給付
    155,716元，及自起訴狀繕本送達翌日起至清償日止，按週
    年利率5%計算之利息。（原審就被上訴人請求超過104,557
    元本息部分，為被上訴人敗訴之判決後，未據被上訴人聲明
    不服，此部分不在本院審理範圍）。案經上訴人提起上訴後
  ，則聲明：上訴駁回。
二、上訴人則以：
  (一)被上訴人於鈞院刑事庭92年度南簡字第1097號案件中，並未
    提出驗傷單作為佐證，卻於原審提出，其時效顯有疑慮。
  (二)被上訴人於原審所提出伊有言語上辱罵情事，僅為單方之說
    詞，並未提出事實之證據等語抗辯。
  (三)上訴聲明：原判決廢棄。被上訴人在第一審之訴及假執
    行之聲請均駁回。
三、本件被上訴人主張上訴人為其夫家幫傭，二人於91年8月28
    日因使用電風扇細故而發生爭執，上訴人竟持煮菜用鐵鍋、
    徒手毆打被上訴人，致其受有左肩前方、兩膝、右手四指、
    左手及左肩後方多處瘀青及紅腫之傷害，為此基於侵權行為
    損害賠償之法律關係，請求上訴人賠償醫療費用及精神慰撫
    金等語。上訴人則否認有毆打被上訴人之事實，並質疑被上
    訴人所提出之醫療費用單據與本件相關。
四、被上訴人主張有遭上訴人毆打情事，係提出行政院衛生署臺
    南醫院診斷證明書影本1紙、照片1幀、海南省人民醫院門診
    收費收據影本6紙等為證。上訴人雖否認毆打被上訴人，惟
    亦自陳因電風扇使用問題與被上訴人發生爭吵，其後兩人有
    互相拉扯之情；參酌被上訴人傷勢均為肩、膝、手指等部位
    瘀青紅腫等皮外傷害，以及兩造衝突後，被上訴人上衣破損
    等事實，被上訴人係因遭上訴人拉扯扭打而受有上揭傷害，
    應可認定，上訴人辯稱並無毆打行為，即不可採。
五、按因故意，不法侵害他人之權利者，負損害賠償責任。又不
    法侵害他人之身體、健康而情節重大者，被害人雖非財產上
    之損害，亦得請求賠償相當之金額，民法第184條第1項前段
    、第195條第1項分別定有明文。上訴人故意毆打被上訴人致
    受有前述傷害，自屬不法侵害被上訴人之身體、健康，對被
    上訴人應負侵權行為損害賠償責任。至於被上訴人請求上訴
    人賠償之各項費用，應否准許，分述如次：
  (一)醫療費用人民幣1,404.8元，折合新臺幣5,716元部分：被上
    訴人主張有此部分損害，係以海南省人民醫院門診收費收據
    影本6紙作為佐證。上訴人對於該收據之真正雖不爭執，惟
    抗辯該支出與本件無關。經查，依前述收據記載，被上訴人
    在海南省人民醫院接受治療之期間為91年10月18日起至91年
    11月4日，與兩造發生衝突之91年8月28日，相距已近2月；
    且上開收據除費用項目外，就治療內容並無任何說明，是否
    為醫囑所必須，已非無疑，被上訴人復未另行舉證，則上訴
    人抗辯該單據支出與
    本件無關，乃可採取。
  (二)精神慰撫金98,841元部分（超過此部分之請求，業據原審駁
    回，被上訴人並未聲明不服）：被上訴人因上訴人故意毆打
    而受傷，精神上自感痛苦，其請求上訴人賠償非財產上之損
    害，自屬有據。爰斟酌兩造因細故發生爭執互毆，被上訴人
    所受傷害均屬皮肉傷，並非嚴重；上訴人原在被上訴人夫家
    幫傭之身分；被上訴人為中國大陸地區之大學畢業，上訴人
    則為國小畢業；被上訴人在臺灣並無資產，上訴人現任職吉
    禹企業有限公司、名下另有土地1筆、房屋2筆、汽車1部等
    財產等一切情狀，認被上訴人之非財產上損害於98,841元範
    圍內，應屬合理。
六、綜上所述，被上訴人以其遭上訴人毆打致受傷害，請求上訴
    人賠償，為有理由；至於賠償項目部分，醫療費用因無法確
    定與本件相關，不能准許，另精神慰撫金98,841元部分，則
    可准許。從而，被上訴人本於侵權行為損害賠償之法律關係
    ，請求上訴人給付98,841元，及自93年6月19日起至清償日
    止，按週年利率5%計算之利息，為有理由，應予准許。至被
    上訴人逾此部分之請求，為無理由，應予駁回。原審於上開
    範圍內准被上訴人之請求，為其勝訴之判決，經核尚無不當
    ，上訴意旨就此部分指摘原判決不當，求予廢棄，非有理由
    ，應予駁回；另原審所命給付超過上開應准許部分，為上訴
    人敗訴之判決，尚有未洽，上訴意旨就此部分指摘原判決不
    當，求予廢棄，為有理由，爰由本院予以廢棄改判如主文第
    二項所示。
七、本件事證已臻明確，兩造其餘攻擊防禦方法及舉證，經審酌
    與本件判決結果不生影響，爰不一一論述，併此敘明。
八、據上論結，本件上訴為一部有理由，一部無理由，依民事訴
    訟法第436條之1第3項、第449條第1項、第450條、第79條，
    判決如主文。
中　　華　　民　　國　　94　　年　　 8　　月　　23　　日
                  民事第一庭    審判長法　官　周素秋
                                      法　官  張銘晃
                                      法　官　吳坤芳
以上正本證明與原本無異
不得上訴
中　　華　　民　　國　　94　　年　　 8　　月　　23　　日
                                      書記官　黃鋕偉
